【裁判字號】    97,裁,5175
【裁判日期】    971128
【裁判案由】    原住民保留地
【裁判全文】
最  高  行  政  法  院  裁  定
                                      97年度裁字第5175號
上  訴  人  涂碧珠即萬中砂石行
訴訟代理人  繆璁律師
被 上訴 人  臺中縣政府
代  表  人  甲○○
上列當事人間原住民保留地事件，上訴人對於中華民國97年8月
28日臺中高等行政法院97年度訴字第98號判決，提起上訴，本院
裁定如下：
    主  文
上訴駁回。
上訴審訴訟費用由上訴人負擔。
    理  由
一、按對於高等行政法院判決之上訴，非以其違背法令為理由，
    不得為之，行政訴訟法第242條定有明文。依同法第243條第
    1項規定，判決不適用法規或適用不當者，為違背法令；而
    判決有同條第2項所列各款情形之一者，為當然違背法令。
    又提起上訴，應以上訴狀表明上訴理由，並應添具關於上訴
    理由之必要證據，復為同法第244條第1項第4款及第2項所明
    定。準此，當事人對於高等行政法院判決提起上訴，如以高
    等行政法院判決有行政訴訟法第243條第1項規定之不適用法
    規或適用不當為理由時，其上訴狀或理由書應有具體之指摘
    ，並揭示該法規之條項或其內容；若係成文法以外之法則，
    應揭示該法則之旨趣；倘為司法院解釋或本院之判例，則應
    揭示該判解之字號或其內容；如以高等行政法院判決有行政
    訴訟法第243條第2項所列各款情形為理由時，其上訴狀或理
    由書應揭示合於該條項各款之事實。上訴狀或理由書如未依
    此項方法表明，或其所表明者與上開法條規定不合時，即難
    認為已對高等行政法院判決之違背法令有具體之指摘，其上
    訴自難認為合法。
二、本件上訴人對於臺中高等行政法院97年度訴字第98號判決（
    下稱原判決）上訴，雖以：(一)本件須先探究系爭准予租用函
    之性質為何，究係屬私法上契約行為？或為行政處分？此涉
    行政法院管轄權之問題。原判決漏未審酌，顯有判決不備理
    由之違法。(二)被上訴人就系爭土地同意租用之管理權限，是
    否應受行政院原住民族委員會之拘束？若不受其拘束，則系
    爭撤銷准予租用函所載「行政院原住民族委員會本案函示」
    之內容，即有依法調查真偽之必要，如不予調查，而以其函
    文內容所述之不實情事，為系爭撤銷准予租用函之準據，若
    以行政處分而言，自有違反行政程序法第36條之規定，若依
    私法行為而言，其所為撤銷同意出租之意思表示，於法無據
    ，不生效力。原審漏未審酌，顯有判決不備理由之違法。(三)
    被上訴人作成系爭准予租用函時，系爭土地是否早經上訴人
    非法佔用，且未提出水土保持計劃？如是，嗣後並無「發生
    變更，致不廢止系爭准予租用函，對公益將有重大危害」之
    客觀情事存在，如認系爭准予租用函為授益行政處分，則基
    於行政法上之信賴保護原則，被上訴人不得任意廢止之，則
    系爭撤銷准予租用函自有違法不當之處。原判決以客觀上確
    存有「非法佔用系爭土地」及「未先提出水土保持計劃」，
    而為上訴人敗訴之判決，顯然未就上開事由予以論述，而有
    判決不備理由之違法。(四)原判決另以上訴人於系爭准予租用
    函之後，違背被上訴人所為之「停止設置」或「停工」之命
    令，因而認被上訴人嗣後以此理由所為之系爭撤銷准予租用
    函為適當。然查，被上訴人究係令上訴人「停止設置」或「
    停工」？如係命上訴人「停工」，則其法令依據為何？經查
    該命令純係飭令上訴人「停止設置」，原判決率為有利於被
    上訴人之判決，顯有判決未憑證據之違法。如係命上訴人「
    停止設置」，更是與法未合。蓋，在最後兩造正式簽立租賃
    契約之前，如上訴人自行「停止設置」，豈非自動喪失申請
    就地合法之資格，遑論系爭准予租用函所依據之法規或事實
    ，嗣後並未發生變更，更無致不廢止該處分對公益將有重大
    危害發生之情形，則系爭撤銷准予租用函於法自有未合。原
    審未審及此，顯有判決不備理由之違法等語，為其論據。惟
    核其上訴狀所載內容，或係重述其在原審業經主張而為原判
    決摒棄不採之陳詞，或係就原審取捨證據、認定事實之職權
    行使事項，任加指摘違誤，或係就原審所為論斷或駁斥其主
    張之理由，泛言原判決不備理由，而未具體表明原判決究竟
    有如何合於不適用法規或適用不當、或有行政訴訟法第243
    條第2項所列各款之情形，尚難認為已對原判決之如何違背
    法令有具體之指摘。依首揭規定及說明，應認其上訴為不合
    法，應予駁回。
三、據上論結，本件上訴為不合法。依行政訴訟法第249條第1項
    前段、第104條、民事訴訟法第95條、第78條，裁定如主文
    。
中    華    民    國    97    年    11    月    28    日
                    最高行政法院第五庭
                        審判長法官  劉  鑫  楨
                              法官  林  茂  權
                              法官  黃  淑  玲
                              法官  吳  慧  娟
                              法官  曹  瑞  卿
以  上  正  本  證  明  與  原  本  無  異
中    華    民    國    97    年    11    月    28    日
                              書記官  張  雅  琴


司法院資訊處製作；財團法人民間司法改革基金會備份。
